臺灣高等法院刑事判決　　　　　　　　96年度上訴字第2274號
上　訴　人　臺灣板橋地方法院檢察署檢察官
被　　　告　甲○○
　　　　　　　　　　（另案於臺灣臺北監獄臺北分監執行中）
上列上訴人因被告違反毒品危害防制條例案件，不服臺灣板橋地
方法院96年度訴字第1200號，中華民國96年4月20日第一審判決
（起訴案號：臺灣板橋地方法院檢察署95年度毒偵字第8286號）
，提起上訴，本院判決如下：
    主  文
上訴駁回。
    理  由
一、公訴意旨略稱：被告甲○○前曾於民國88年間因施用毒品案
    件，經臺灣臺北地方法院裁定觀察、勒戒後，認有繼續施用
    毒品之傾向，再經同法院裁定令入戒治處所施以強制戒治，
    嗣因戒治成效經評估為合格，復由同法院裁定停止戒治，所
    餘戒治期間交付保護管束；後因其於保護管束期間施用第二
    級毒品安非他命，經同法院裁定撤銷停止戒治，入所執行所
    餘之戒治期間，至90年2月16日執行完畢釋放，並由臺灣臺
    北地方法院檢察署檢察官於90年4月4日以90年度戒毒偵字第
    84號為不起訴處分確定。甲○○復於92年間因施用第一、二
    級毒品案件，經臺灣板橋地方法院裁定令入戒治處所施以強
    制戒治，於93年1月9日因法律修正停止執行出監；其所犯上
    開施用毒品案件，則由臺灣板橋地方法院於92年8月7日以92
    年訴字第1361號判處應執行有期徒刑1年並經確定，甫於94
    年6月1日縮短刑期執行完畢。又於95年8月間因施用第一級
    毒品海洛因（下稱海洛因）及第二級毒品甲基安非他命之犯
    行，經本署檢察官以95年度毒偵字第8115號提起公訴。詎甲
    ○○仍不知悔改，竟另行起意，復基於施用海洛因及第二級
    毒品安非他命（下稱安非他命）之犯意，分別為下列犯行：
    (1)於95年12月5日上午9時許，在臺北縣板橋市○○路171 號
    「麥當勞」速食連鎖店廁所內，以針筒注射之方式，施用海
    洛因；(2)另於95年12月6日凌晨2時50分許經警採集尿液之前
    回溯96小時內之某時（不含公權力拘束期間），在不詳地點
    ，施用安非他命。嗣因另案須執行有期徒刑10月，經本署發
    布通緝在案，於95年12月5日晚間9時30許，在臺北縣板橋市
    ○○路○段248號前，為警所緝獲，並當場扣得已使用過之注
    射針筒2支，而查悉上情。因認被告甲○○涉犯毒品危害防
    制條例第10條第1項、第2項之施用第一級、第二級毒品罪嫌
    云云。
二、按案件曾經判決確定者，應諭知免訴之判決，刑事訴訟法第
    302條第1款定有明文；又訴訟上所謂一事不再理之原則，關
    於實質上一罪或裁判上一罪，亦均有其適用，最高法院60年
    台非字第77號著有判例。是以，對於已經提起公訴或自訴之
    同一案件重行起訴者，倘先行起訴或自訴部分，業經實體上
    之判決確定，則重行起訴部分，自應為免訴之判決。
三、訊據被告甲○○固坦承有施用第一級毒品海洛因及第二級毒
    品安非他命之犯行。惟查，被告另案因分別於民國95年10月
    18日、同年12月1日、12月6日，在臺北縣板橋市○○街10之
    1號住處，反覆延續施用第一級毒品海洛因及第二級毒品安
    非他命，經原法院於96年1月31日以95年度訴字第3743號判
    處有期徒刑1年，同年2月27日確定等情，有上開判決電腦列
    印本1份、本院被告前案紀錄表1件在卷可憑。而本案檢察官
    起訴被告於95年12月5日上午9時許在臺北縣板橋市○○路17
    1號「麥當勞」速食店廁所內施用第一級毒品海洛因；及同
    年12月6日凌晨2時50分許經警採集尿液回溯96小時內某時施
    用第二級毒品安非他命犯行，與原法院95年度訴字第3743號
    判決所指施用第一、二級毒品之犯行，俱為反覆延續之施用
    行為，應為集合犯之一罪關係，為實質上一罪之同一案件，
    依照上開說明，自為前案判決既判力所及；原審爰不經言詞
    辯論，逕為諭知免訴之判決，核無不合。
四、檢察官上訴意旨略以：本案被告施用第一級毒品海洛因及第
    二級毒品安非他命之時間與前案確定判決認定被告最後一次
    施用毒品之日期（即95年12月1日），雖僅差距短短數日，
    惟二者施用毒品之地點截然不同（一為被告台北縣板橋市○
    ○街10號2樓住處，另則係位於台北縣板橋市○○路171號麥
    當勞速食連鎖店廁所內），並不符合集合犯於密切接近之一
    定時空環境下，持續實行之一個延續性之行為觀念，從而，
    被告本件施用毒品之行為，自與前開確定判決所認定之犯罪
    事實，非屬實質上一罪之同一案件，而非前開確定判決效力
    所及云云。經查，原法院95年度訴字第3743號判決所認定被
    告施用第一級毒品海洛因及第二級毒品安非他命之犯罪事實
    為：被告於民國95年10月18日、同年12月1日、12月6日，在
    臺北縣板橋市○○街10之1號住處，以將第一級毒品海洛因
    及第二級毒品安非他命粉末摻水稀釋後，再以針筒注入手臂
    之方式，非法施用第一級毒品海洛因及第二級毒品安非他命
    共4次（其中95年12月6日施用2次）等語，故檢察官上訴意
    旨稱前開確定判決認定被告最後一次施用毒品之日期為95年
    12月1日，容有誤會。再者，依被告於本院之供述：其於95
    年12月5日晚間9點多施用海洛因毒品一次，不久即遭警方緝
    獲，移送後驗尿，接著就送看守所羈押至今等語（見本院卷
    第28頁），有台北縣政府警察局海山分局解送人犯報告書可
    證（見偵查卷第3頁）。足見被告於95年12月5日遭緝獲後即
    直接移送看守所羈押，應無於12月6日吸食毒品之可能，而
    前案確定判決認定被告於12月6日吸食毒品2次，應為12月5
    日之誤載。另參被告於本院自承其斷斷續續想戒毒品，但都
    戒不掉等情觀之，被告施用第一級毒品海洛因及第二級毒品
    安非他命確已成癮無訛，而本件檢察官起訴被告於95年12月
    5日上午9時許在臺北縣板橋市○○路171號「麥當勞」速食
    店廁所內施用第一級毒品海洛因；及同年12月6日凌晨2時50
    分許經警採集尿液回溯96小時內某時施用第二級毒品安非他
    命犯行，均係於95年12月5日被查獲前之施用毒品行為，又
    與前案確定判決所認定施用毒品之時空上有緊密連接之關係
    ，在刑法評價上自得被認為集合犯，為實質上單純一罪。雖
    檢察官上訴意旨稱本件被告前後二案施用毒品地點不同，然
    考量施用毒品行為本身即具有重複實施之特質，如合於集合
    犯之要件，縱施用地點有異，應不生影響。本件檢察官所起
    訴被告施用第一級毒品海洛因及第二級毒品安非他命之犯行
    ，應已為原法院95年度訴字第3743號確定判決所認定之犯罪
    事實效力所及，檢察官重行起訴，容有未合。是檢察官上訴
    意旨仍執前詞指摘原判決不當，為無理由，應予駁回。
據上論斷，應依刑事訴訟法第368條，判決如主文。
本案經檢察官鍾鳳玲到庭執行職務。
中　　華　　民　　國　　96　　年　　7 　　月　　4 　　日
　　　　　　　　　刑事第十五庭審判長法　官  吳昭瑩
　　　　　　　　　　　　　　　　    法　官  李釱任
　　　　　　 　 　　　　　　　　　　法　官  蘇隆惠
以上正本證明與原本無異。
檢察官就施用第一級毒品如不服本判決，應於收受送達後十日內
向本院提出上訴書狀，其未敘述上訴之理由者並得於提起上訴後
十日內向本院補提理由書（均須按他造當事人之人數附繕本）。
其餘不得上訴。
                                    書記官  吳玉華
中　　華　　民　　國　　96　　年　　7 　　月　　4 　　日
